【裁判字號】    99,仲訴,19
【裁判日期】    991008
【裁判案由】    撤銷仲裁判斷
【裁判全文】
臺灣臺北地方法院民事判決              99年度仲訴字第19號
原      告  國防部總政治作戰局
法定代理人  甲○○
訴訟代理人  林志宏律師
被      告  喻台生即喻台生建築師事務所
上列當事人間撤銷仲裁判斷之訴事件，本院判決如下：
    主      文
原告之訴駁回。
訴訟費用由原告負擔。
    事實及理由
一、按提起撤銷仲裁判斷之訴，應於判斷書交付或送達之日起，
    30日之不變期間內為之，仲裁法第41條第2項前段定有明文
    。次按原告之訴，依其所訴之事實，在法律上顯無理由者，
    法院得不經言詞辯論，逕以判決駁回之，民事訴訟法第249
    條第2項定有明文。又所謂原告之訴，依其所述之事實，在
    法律上顯無理由者，係指依原告於訴狀內記載之事實觀之，
    在法律上顯然不能獲得勝訴之判決者而言（最高法院62年台
    上字第845號判例意旨參照）。查本件原告於民國（下同）9
    9年6月29日收受中華民國仲裁協會仲裁判斷書之交付，有中
    華民國仲裁協會函覆原告訴訟代理人之回函可按（見本院卷
    第62頁），原告於99年7月19日提起本件撤銷仲裁判斷之訴
    ，並未逾前開規定之不變期間，其訴在程序上係屬合法，合
    先敘明。
二、本件原告主張略以：兩造間簽訂台北縣陸光一村新建工程委
    託設計監造契約，被告主張其對原告有監造酬金遲延給付利
    息、監造酬金其餘款項、監造期間延長補償費等債權，乃向
    中華民國仲裁協會聲請仲裁（下稱系爭仲裁），經中華民國
    仲裁協會作成97年度仲聲愛字第138號仲裁判斷（下稱系爭
    仲裁判斷），命其應給付被告新台幣（下同）6,643,479元
    及其中6,080,898元自96年9月28日起至清償日止，按週年利
    率5%計算之利息。惟仲裁庭並未於九個月內作成系爭仲裁判
    斷，原告亦未同意延長仲裁期間，並已於99年6月17日就系
    爭仲裁事件另行提起訴訟，則該仲裁程序應即終結，是系爭
    仲裁判斷違反仲裁法第21條第3項規定，依仲裁法第40條第1
    項第4款規定，系爭仲裁判斷自有違反法律規定之瑕疵，為
    此提起本訴，請求撤銷系爭仲裁判斷。並聲明：中國民國仲
    裁協會99年6月17日97年仲聲愛字第138號仲裁判斷應予撤銷
    。
三、按仲裁進行程序，當事人未約定者，仲裁庭應於接獲被選為
    仲裁人之通知日起十日內，決定仲裁處所及詢問期日，通知
    雙方當事人，並於六個月內作成判斷書；必要時得延長三個
    月。仲裁庭逾第一項期間未作成判斷書者，除強制仲裁事件
    外，當事人得逕行起訴或聲請續行訴訟。其經當事人起訴或
    聲請續行訴訟者，仲裁程序視為終結。仲裁法第21條第1項
    、第3項分別定有明文。依此規定，仲裁庭應於受理後6個月
    內作成判斷書，必要時得延長3個月，如仲裁庭未於此期間
    內作成判斷書，當事人始得逕行起訴或聲請續行訴訟，易言
    之，當事人於仲裁庭判斷期間內，應遵守仲裁協議由仲裁庭
    作成判斷，不得於仲裁判斷期間內任意起訴，必待仲裁庭逾
    越前開法定之期間而未作成判斷書，當事人方得逕行起訴，
    並因此逕行起訴而發生仲裁程序視為終結之效果。尚若當事
    人片面違反仲裁協議，於合意延長之仲裁判斷期間內任行起
    訴，揆諸前開法條規定，自不因此而發生仲裁程序終結之效
    果。
四、經查，系爭仲裁程序係於98年8月31日開始，經兩造同意仲
    裁期間為9個月，此為原告自承在卷（見本院卷第4、5頁）
    ，應可信實。兩造嗣於99年5月3日第6次詢問會時，經系爭
    仲裁判斷之許主任仲裁人士宦訊及：「雙方是否要合意延長
    ？因為我們下一次開庭可能會5月以後，有意見嗎？」，被
    告仲裁代理人孫律師表示：希望再一個月、再用二次的庭期
    將該案處理掉，許主任仲裁人士宦表示：這要看雙方攻防，
    因為大家都是等到期日快到時才提書狀，被告仲裁代理人孫
    律師表示：「我們了解，如果這樣我們也尊重仲裁庭，看仲
    裁庭覺得要先酌予延長多久的時間？」，許主任仲裁人士宦
    表示：「原則上是三個月，雙方就有一個共識不要再超過那
    三個月了。」，而被告仲裁代理人孫律師回稱：「了解。」
    許主任仲裁人士宦隨後表示：「今天是5月3號，那5月24號
    可以嗎？會不會太快？」，被告仲裁代理人孫律師則稱：「
    可以。我們這邊可以。」，此時原告仲裁代理人林律師答稱
    ：「可能5月31號才可以，24號可能沒辦法。」，許主任仲
    裁人士宦表示：「那就5月31號，可以嗎？」，被告仲裁代
    理人孫律師即表示：「5月31號，我3點半有一個庭。」，而
    主任仲裁人許士宦則改期，並問：「那就6月7號三點可以嗎
    ？」，原告仲裁代理人林律師表示：「可以。」，被告仲裁
    代理人孫律師隨即表示：「下午嗎？下午可以。」，許主任
    仲裁人士宦乃諭知：「那就6月7日（星期一）下午3點，如
    果中間有書狀的話，請於5月23日以前提出來，這樣雙方才
    有時間準備書狀，快的話你們書狀早進來我們就比較快，書
    狀沒有提，讓你們進行攻防也不好快速結束，那麼第七次的
    庭期訂於6月7日（星期一）下午三點，今天就到此結束。」
    各等語，業經本院依職權向中華民國仲裁協會調閱97年度仲
    聲字愛字第138號全卷核閱無訛，並有前開詢問會筆錄影本
    附卷（見本院卷第174頁至第176頁）可稽。由前開詢問會筆
    錄所示之詢問過程，足見兩造在許主任仲裁人士宦訊問後，
    已合意再次延長仲裁期間，原告嗣後於許主任仲裁人士宦改
    定之訊問會期日當天，方以陳報狀片面表示不同意延長仲裁
    期間云云，自不影響原已達成之合意暨有效延長之仲裁期間
    。又，系爭仲裁事件於第7次訊問會結束後，經仲裁人於同
    年6月17日作成仲裁判斷書，並於同年月29日送達予原告當
    事人，此有原告提出之前開仲裁判斷書及中華民國仲裁協會
    函（見本院卷第62頁至第108頁）可考。是原告雖於同年6月
    10日向本院提出訴訟，惟因斯時尚在兩造合意延長之仲裁期
    間內，核與仲裁法第21條第3項規定有間，系爭仲裁程序自
    不因原告另行提起訴訟而告終結。是原告主張其並未同意延
    展系爭仲裁程序，系爭仲裁程序應因逾期作成仲裁判斷及其
    已另行起訴而告終結，則系爭仲裁判斷即係於仲裁程序終結
    後方始作成、顯然違法云云，與事實不符，並無可取。
五、綜上所述，原告依仲裁法第40條第1項第4款規定提起本件撤
    銷仲裁判斷之訴，顯為無理由。爰不經言詞辯論，逕以判決
    駁回。
六、依民事訴訟法第249條第2項、第78條，判決如主文。
中    華    民    國    99    年    10    月    8     日
                     民事第三庭     法  官    林振芳
以上為正本係照原本作成。
如對本判決上訴，須於判決送達後20日內向本院提出上訴狀。如
委任律師提起上訴者，應一併繳納上訴審裁判費。
中    華    民    國    99    年    10    月    8      日
                                    書記官    林思辰

司法院資訊處製作；財團法人民間司法改革基金會備份。
